【裁判字號】    98,易,1304
【裁判日期】    990310
【裁判案由】    恐嚇取財
【裁判全文】
臺灣彰化地方法院刑事判決              98年度易字第1304號
公  訴  人  臺灣彰化地方法院檢察署檢察官
被      告  丙○○
            己○○
上列被告因恐嚇取財案件，經檢察官提起公訴（98年度偵字第
8134號），本院判決如下：
    主  文
丙○○共同意圖為自己不法之所有，以恐嚇使人將本人之物交付
，未遂，處有期徒刑拾月。
己○○共同意圖為自己不法之所有，以恐嚇使人將本人之物交付
，未遂，累犯，處有期徒刑玖月。
    事  實
一、己○○前有違反槍砲彈藥刀藥管制條例、麻醉藥品管理條例
    、妨害兵役治罪條例、偽造文書、贓物、侵占等之犯罪記錄
    ，素行不良，最近一次於民國88年間，因違反槍砲彈藥刀械
    管制條例案件，經本院以89年度訴字第1111號判處有期徒刑
    2年，罰金新臺幣（下同）100000元確定；另於89年間，因
    違反毒品危害防制條例案件，經本院以90年度易字第22號判
    處有期徒刑2年確定，上開2案之罪，經本院以90年度聲字第
    2799號裁定應執行有期徒刑3年10月，併科罰金100000元確
    定，入監執行後，於95年3月30日假釋期滿未經撤銷而視為
    執行完畢。詎仍不知悔改，其與丙○○得知合富營造有限公
    司（下稱合富公司）承攬彰化縣芳苑鄉公所招標之「芳苑王
    功品牌商圈發展建置工程」（下稱芳苑王功商圈工程），竟
    共同基於意圖為自己不法所有之犯意聯絡，於98年3月17日
    上午11時許，一同前往位於彰化縣芳苑鄉○○路○○段2號
    「福海宮」附近之上開芳苑王功商圈工程工地，向工地主任
    丁○○假藉要找工作名義，留下聯絡電話予丁○○，丁○○
    乃向合富公司副總經理庚○○反應，庚○○獲悉後即商請彰
    化縣芳苑鄉興仁村村長甲○○代為瞭解內情；後於98年3 月
    下旬，甲○○約庚○○、丙○○、己○○等人至其位於彰化
    縣芳苑鄉○○村○○路63巷32弄21號之住處協商，庚○○帶
    同員工乙○○前往，在甲○○住處內，推由丙○○向庚○○
    表示願保護工程施作順利，工地不會遭人破壞或遭竊，但代
    價為40萬元等語，惟庚○○表示價格太高，無法決定此事，
    丙○○當場同意降價為30萬元，然庚○○仍表示需向公司請
    示。嗣因丙○○及己○○苦等無回應，乃承前犯意，先後於
    98年4月8日下午2時許、同年4月13日上午10時許、同年4 月
    18日上午9時許，共同前往上開芳苑王功商圈工程之工地，
    向現場施工之工人戊○○等人恐嚇稱：「如果再繼續施作，
    後果要自行負責。」等語，使現場工人心生畏懼，而向庚○○反應後停工。庚○○因憂心工程無法如期完工，乃向法務
    部調查局彰化縣調查站報案而查悉上情，丙○○2人因此而
    未能得逞。
二、案經法務部調查局彰化縣調查站移請臺灣彰化地方法院檢察
    署檢察官偵查起訴。
    理  由
壹、證據能力部分：
    按被告以外之人於審判外之陳述，雖不符刑事訴訟法第159
    條之1 至第159 條之4 之規定，而經當事人於審判程序同意
    作為證據，法院審酌該言詞陳述或書面陳述作成時之情況，
    認為適當者，亦得為證據。當事人、代理人或辯護人於法院
    調查證據時，知有第159 條第1 項不得為證據之情形，而未
    於言詞辯論終結前聲明異議者，視為有前項之同意，刑事訴
    訟法第159 條之5 定有明文。查本案全部卷證，公訴人及被
    告丙○○、己○○均不爭執其證據能力，本院復衡以該等供
    述證據及非供述證據作成時之情況，應為適當，是可認後述
    所引用證據之證據能力均無疑義，合先敘明。
貳、實體方面：
一、訊據被告丙○○、己○○固不否認其2人確實有於前述時間
    ，一同前往被害人的工地，並曾為此相偕到甲○○家中與被
    害人公司之副總經理庚○○等人商談，期間確有向庚○○表
    示40萬元等事實，惟其等均矢口否認有何恐嚇取財之犯行，
    除一致辯稱：伊2人是向工地主任表示要找工作，並從甲○○處取得本件工程之設計圖，而於98年3月底依約前去甲○○住處與庚○○協商，40萬元是承包工程的估價額云云外，
    己○○另辯說：被害人公司之人員於案發後曾找其到系爭工
    地施作部分工程，若伊有恐嚇被害人公司，被害人公司案發
    後怎會又找伊去工作云云。惟查：
二、被告2人上開恐嚇取財未遂犯行，業據證人即合富公司副總
    經理庚○○指證歷歷，核與證人甲○○於檢察官偵訊及本院
    審理時一致證說被告2人確有於上述時、地向庚○○表示要
    找一些工人幫忙照顧工程，但代價為40萬元等語、證人乙○○證稱被告2人確有於上述時、地，向庚○○索討40萬元以
    協助排解施工障礙及證人丁○○證述被告2人確曾於上述時
    間到系爭工地表示要找工作，而工人曾向其反應有兩人曾到
    工地阻擋工人施工，後丙○○曾打電話問伊工程進行得如何
    ，伊均有將工地被阻擋施工等情記載在施工日報表上等情，
    大致相符，並有系爭工程施工日報表影本1份附卷可參，依
    該施工日報表所載，系爭工程有於98年3月20日（依證人丁○○所證，應為同年、月17日）上午11時許、4月8日下午2
    時許、4月13日上午10時許及月18日上午9時許，有「當地不
    知名人士（林先生）2人到場要求停止施工，並要求公司高
    層與其聯絡．．．」等情形，被告2人亦不否認其等確曾於
    98年3月17日到系爭工地向工地主任丁○○表示要找工作，
    後其等到村長甲○○家中與庚○○協商，向庚○○提及40
    萬元，其後更於上述時間到工地等事實，足見本件起訴事實
    並非無稽。
三、雖被告2人以前揭情詞置辯，惟查：
（一）關於被告二人於98年3 月17日上午11時許至工地佯稱找工
      作，其後進一步於98年4月8日下午2時許、98年4月13日上
      午10時許、98年4月18日上午9時許，被告2人3度前往工地
      向施作工程之工人為恐嚇之行為，並阻擋工人施工等事實
      部分，業據以下證人證述明確：
    1、證人丁○○：
    其於98年7月1日調查局詢問時先證稱：98年3月17日上午
      11時許，有一位自稱姓林的男子，夥同1位男性友人前往
      本工程工地向伊表示有無工作可做，伊反問該男子『你會
      做什麼？（台語）』，林姓男子答稱『你看我會做什麼？
      （台語）』，伊表示『要僱人是總公司在處理的，我無權
      決定』林姓男子就留下其行動電話給伊，伊也有留總公司
      副總經理庚○○的手機給該林姓男子，98年4月8日下午2
      時許伊接到現場工人「郭俊儀」電話表示有自稱林姓的名
      男子又到工地要求停工，伊與庚○○連絡後，跟現場工人
      說暫時停工，以避免遭到不必要的麻煩。98年4月13日上
      午約10時許，現場工人又來電表示該林姓男子等2人又至
      工地現場要求停止施工，伊隨即從鹿港趕往工地，該男子
      其中1位向伊表示『等我與總公司協調好後再施工』，伊
      再連絡庚○○並告知上情後與工人停止施工離開。就伊個
      人判斷，該林姓男子2人不是真正來應徵工作，是來要錢
      或其他好處的。據庚○○告訴伊，該林姓男子人原先要求
      的是30至40萬元，但是庚○○沒有馬上答應，所以林姓男
      子2人才又於4月8日、4月13日及4月18日3度前往工地，要
      求現場施工人員停工，並說『你們公司還沒和我們處理好
      ，若仍繼續施作，會很不好（台語）』，造成施工人員心
      生畏懼，不敢繼續施工，至於最後庚○○與該林姓男子2
      人如何協調伊就不清楚。而98年3月17日前述林姓男子來
      工地騷擾時，因伊才剛接任該現場工地主任，且現場沒有
      電腦，所以該日發生之事情至98年3月20日才記載等語（
      見法務部調查局彰化縣調查站彰偵字第09862026600 號第
      22至23頁）。
    又於98年10月19日檢察官偵訊時具結證稱：伊在擔任系爭
      工程的工地主任時，第一次有兩個人來說他們要找工作，
      伊是現場沒有決策權，伊就將庚○○的電話留給他們。伊
      問他們會做什麼，伊請他們將他們會做的工作報給庚○○
      ，他們就問伊說他們看起來會做什麼工作，伊就說我怎麼
      知道。因為工人會害怕，所以阻止施工的人到現場，伊陳
      報葉副總，葉副總就說停工，工程就停止進行，後來在警
      局時聽葉副總說才知道對方要求40萬元等語（見98年度偵
      字第8134號第43至44頁）。
    其後雖於本院審理時具結證稱：伊擔任工地主任時有人要
      到工地現場找工作，後來工人有在講說有人叫他們先不要
      作，工地的工人向伊反應有人去阻擋時，伊從鹿港的工地
      立即趕過去，阻擋的人已經離開了。伊不知道是誰前去阻
      擋工程進行，因為工人被阻擋，他們不敢施工，那時伊打
      電話向庚○○反應，庚○○說他會處理，伊和工人就離開
      ，沒有再繼續作，等庚○○通知我們再到工地施工。被告
      2人有到工地的現場表示要找工作，他們有說『你看我們
      會做什麼』，但伊怎麼會知道他們會做什麼，就給他們庚○○的電話。工人有跟伊講說有兩個人來叫他們不可以施
      工，後來伊要走的時候有接到電話表示說他們剛才有去工
      地，叫工人不要施工，伊並不知道打電話的人是誰，也無
      法辨識聲音是誰。伊後來在派出所才知道有人一直阻擋我
      們施工，庚○○沒有跟伊說誰在阻擋，庚○○說如果現場
      有狀況要記載在工作日報上，因為他怕影響工期，因此工
      人反應沒辦法施工，伊有將工人反應之情形記錄在工作的
      日報上，施工日報表上記載「林先生」是因為庚○○說大
      概是那個姓林的，日報表上就照他說的記載上去。被告2
      人去工地找伊說他們要找工作，當時他們的口氣有點帶開
      玩笑的意味，那時覺得他們有點威脅、要錢的意味，因為
      伊不認識他們，一見面就說要找工作，口氣又有點半開玩
      笑，但感覺上不是來找工作的。伊有一次打電話給丙○○
      ，伊有問丙○○跟公司協調好了嗎，是否可以繼續施工。
      不是因為遭被告阻擋施工，所以才去請示，而是因為庚○○那邊說有工作要跟他們協調，如果被告他們要來做，現
      在的工人就要退出去，庚○○說由當地的人來做會比較少
      問題。之後是現場泥水工說仍遭到現場阻擾，但伊去的時
      候沒有碰到那個人等語。
    查人類對於事物之注意及觀察，有其能力上之限制，未必
      如攝影機或照相機般，對所發生或經歷的事實能機械式無
      誤地捕捉，亦未必能洞悉事實發生過程之每一細節及全貌
      。且常人對於過往事物之記憶，隨時日之間隔而漸趨模糊
      或失真，自難期其如錄影重播般地將過往事物之原貌完全
      呈現。此外，因個人教育程度、生活經驗、語言習慣之不
      同，其表達意思之能力與方式，亦易產生差異。故供述證
      據每因個人觀察角度、記憶能力、表達能力、誠實意願、
      嚴謹程度及利害關係之不同，而有對相同事物異其供述之
      情形發生，而其歧異之原因，未必絕對係出於虛偽所致。
      本件證人丁○○於本院審理時就被告2人是否前來阻擾施
      工、是否有索求金額、恐嚇言語之表達與調查站調查及偵
      訊時所述雖稍有差異，然本院就此細節向其再為詳詢、確
      認時，其肯定的答稱：伊之前在調查站所述實在，當時離
      案發的時間比較接近，所以記憶應該比現在清楚等語，是
      自不能因丁○○在本院審理時所述細節有少數出入，即用
      此否定其全篇堅決之指證，況本件尚有卷附之芳苑王功品
      牌商圈發展建置計畫施工日報表1份及通聯調閱查詢單在
      卷足憑，依該施工日報表之記載，確有「林」姓男子2人
      於上述時間到系爭工地要求停止施工等情，而被告丙○○
      亦確曾於98年4月18日上午9時35分許及同日上午10時8分
      許，2度以其持用之0000000000號行動電話撥打丁○○申
      辦持用之0000000000號行動電話無誤，堪認證人丁○○於
      調查站、偵訊時所證之情，並非子虛。職是，被告2人確
      有於98年3月17日假藉找工作名義，行恐嚇之實，並於4月
      8日下午2時許、4月13日上午10時、4月18日上午9時許3度
      到工地現場要求停止施工至明。又被告2人雖辯稱係為找
      工作才去工地，然一般有心找工作之人，在公司人員詢問
      會做什麼工作時，理應毛遂自薦，表達自身能力，然被告
      2人卻反問證人丁○○「你看我們會做什麼工作？（台語
      ）」，語氣之輕浮，實異乎常人之作法，是否真有找工作
      之意，啟人疑竇，故證人丁○○對此證說被告2人之語氣
      令人有威脅、要錢的意味等語，並未出乎一般人之感受而
      值採信；又當被害人已自行雇用工人前去系爭工地施工後
      ，被告即當知系爭工地已無缺工，若其等非有意恐嚇取財
      ，又何必在明知已無工作機會之情況下，3度前去工地查
      看？縱其等在工地確未做任何表示，然以其2人之體型與
      姿態，其等之行為亦難謂未對現場施作之工人產生干擾或
      心理上無形之壓力，單單如此，即難認被告2人之行為未
      有恐嚇之意味。
    2、又證人即曾於上述時間在系爭工地現場施工之戊○○對
       其於施工期間遭人恐嚇等情為如下證言：
    其先於98年6月25日調查站時證稱：伊參與工程施作期間
      ，於98年4月間在芳苑鄉福海宮進行本工程施作時，曾有2
      名姓名不詳的男子騎乘機車並載1個小孩到施工現場，其
      中1名短髮男性對伊嗆稱『如果你再繼續施作，後果你要
      自己負責』等語隨即離去，伊因礙於該名男子的恐嚇而心
      生畏懼因此不敢施工，因此馬上打電話給丁○○並告知他
      上述情形，丁○○即告知伊『那就不要做了』，據丁○○
      告訴伊，該2名男子要向合富營造索取30萬元，後來降至
      10萬元，但是雙方並未達成共識等語（見法務部調查局彰
      化縣調查站彰偵字第09862026600號第19至20頁）。
    後於98年10月21日檢察官偵訊時具結證稱：伊在施作芳苑
      王功工程時，曾有人到工地來阻擾工程的施作，當時有兩
      個成年男子載1個小朋友來，來就說如果你再繼續施作的
      話，後果你要自行負責等等，之後伊就因為會害怕就沒有
      繼續施作了，伊有向丁○○反應，丁○○就說那就不要做
      了，他會跟他們老闆講，等他們通知再過去做等語（見98
      年度偵字第8134號偵查卷第55至56頁）。
    再於本院99年2月24日審理時具結證稱：去年4月間，伊在
      工程施工時，遇到有人去阻擾工程的施作，他們2人共乘
      機車載了1個小朋友，說不要再做了，再繼續做的話，後
      果自己負責，之後伊請1個工人打電話給丁○○反應，丁○○說那就先不要作了，丁○○後來有說那是對方要來要
      十萬元，也有其他工人反應有2名男子到工地阻擋施工等
      語。
    查證人戊○○係本案工程在現場施作之人員，為受到恐嚇
      之直接被害人，其就前來恐嚇之人數、恐嚇之言語、遭恐
      嚇後之反應，前後證述均為一致，證人戊○○若非確實見
      聞、並經歷此情，焉能為上開如此詳細之陳述？又其雖表
      示無法明確指出前來恐嚇之人是否就是被告2人，然互核
      證人丁○○前揭所證，及被告2人亦自承其等確曾3度到工
      地瞭解工地之現況等情以觀，證人戊○○所證曾去工地進
      行恐嚇，使工人因而心生畏怖而不敢再施工之人，理應可
      確認必係被告2人無疑，故被告2人共同恐嚇被害人之工人
      等事實，堪以認定。
（二）又關於98年3月下旬，被告2人與證人乙○○、庚○○有無
      至村長甲○○家中商討恐嚇取財之金額部分：
    1.對此與庚○○一同前去之證人乙○○先後證述如下
    其先於98年6月24日調查站調查時證稱：伊曾於98年3、4
      月間跟庚○○至村長甲○○家中，主要是為了當時工地主
      任丁○○向庚○○反應98年3月下旬時有一位自稱姓林的
      男子，夥同其1位男性友人，前往本工程向工地主任丁○○表示有無工作可做，丁○○當時問該林姓男子『你會做
      什麼？（台語）』林姓男子答稱『你看我會做什麼？（台
      語）』，但是伊當時聽庚○○告訴丁○○不需要理會，後
      來又聽到該林姓男子2人前往工地阻擾工程進行，所以庚○○要伊開車載他一起前往芳苑鄉甲○○村長家協調，當
      時現場有伊、庚○○、甲○○及阻撓工地施工之林姓男子
      2人，林姓男子要求公司拿出40萬元來解決，並表示本工
      程施作至98年6月底，他們會派人整天照顧工地，所以40
      萬元很合理。庚○○表示還要向公司反應，林姓男子隨即
      降價至30萬元，但庚○○仍表示要向公司反應，所以當時
      會談沒有結論，後來就離開現場，事後伊聽庚○○說林姓
      男子2人持續到工地現場騷擾，因此工地要報停工等語（
      見法務部調查局彰化縣調查站彰偵字第09862026600號第1
      5頁調查筆錄）。
    又於98年10月12日檢察官偵訊時具結證稱：庚○○說有人
      要擋他們的工程，不讓他們施作，並且有留電話給芳苑的
      工地主任，他們叫工地主任聯絡副總（即庚○○），所以
      才到村長甲○○家中。被告2人說要施作沒有關係，他們
      要40萬保整個工程作到完成，在那邊工作人員的安全，庚○○說他們沒有辦法做主，要問老闆的意思等語（見98
      年度偵字第8134號偵查卷第9至10頁）。
    其再於本院99年2月3日審理時具結證稱：98年3月份時伊
      與庚○○到彰化縣芳苑鄉村長甲○○的家中，第一次是去
      問好，還有好像是工作上的事情有人要討工作或是要阻擋
      工作。後來還有去村長家中當時有伊、村長、副總（即庚○○）、被告丙○○及另外1個人，當天丙○○向庚○○
      表示給他40萬元，如果工地有人去阻擋的話，他會幫忙處
      理。當天庚○○沒有答應，之後就回來了等語。
    衡諸證人乙○○就前往甲○○家中之緣由、與何人前往、
      被告表明來意後如何溝通等節，皆指述綦詳為明確之證述
      ，並與證人丁○○於調查站、偵訊時所證述之情節大致相
      符，足認證人乙○○與被害人庚○○確係為了處理被告2
      人阻擾工程之進行而前往甲○○家中與被告2人談判，而
      被告2人當場確有向庚○○索討40萬或30萬元之金額，以
      作為其等確保系爭工程順利之代價等情，應可認定。
    2.證人庚○○對此亦明確指證
    其於98年5月21日調查站調查時先證稱：「98年3月17日上
      午有一位自稱姓林的男子，夥同1位男性友人，前往本工
      程工地向工地主任丁○○表示，有無工作可做，丁○○問
      『你會做什麼？（台語）』，林姓男子答稱『你看我會做
      什麼？（台語）』，林姓男子接著表示『我會讓你們工作
      順利完成，但是你們需要付一些收費（台語）。』，丁○○表示『這是我們總公司在處理的，我無權決定。』林姓
      男子就留下其行動電話門號0000000000給丁○○，要總公
      司派人和其連絡。因伊就本工程曾拜會甲○○，所以伊就
      請甲○○幫忙了解，約1星期後，甲○○約伊至其家中（
      興仁村辦公室），伊找另1名同事乙○○前往。林姓男子
      表示，要公司拿出40萬元來解決，並表示本工程施作至98
      年6月底，他要保護我們施做工程順利，但他們不是普通
      人，所以工資與普通人不同，派1個人整天照顧工地，40
      萬元很合理，不是亂開價。伊表示，還要向公司反應，林
      姓男子隨即降價至30萬元，但伊仍表示要向公司反應，所
      以第1次的會談沒有結論。約在3月下旬，甲○○打電話表
      示林姓男子願降價至20萬元，但伊表示公司只願意付10
      萬元，因雙方無共識，所以98年4月6日及4月18日，前述
      林姓男子與其男性友人共2人，2度前往本工程工地，因現
      場只有挖土機及綁鋼筋之施工人員，其就直接向現場挖土
      機及綁鋼筋之施工人員恐嚇表示『你們公司還沒和我們談
      好，若仍繼續施作，企看麥（台語）』，就離開了，現場
      施工人員因心裡害怕，不敢再施作本工程，直到5月13日
      才繼續施工。因前述林姓男子2人之行為造成本工程無法
      繼續施作，所以本公司就行文芳苑鄉公所，希望公所能幫
      助解決，並在解決前暫時停工。公所回文給公司表示，要
      求本公司向轄區警察機關備案．．．」等語（見法務部調
      查局彰化調查站彰偵字第09862026600號第2至3頁）。
    復於98年6月18日在調查站亦證稱：「林姓男子2人要求的
      是40萬元（後降至30萬元），雙方無共識，所以林姓男子
      2人才於4月6日及18日2度前往工地，恐嚇本公司現場施工
      人員『你們公司還沒和我們談好，若仍繼續施作，企看麥
      （台語）』造成施工人員心生畏懼，不敢繼續施工，公司
      害怕本工程施作過程遭到阻擾或破壞，所以才透過甲○○
      協助，希望以10萬元打發林姓男子2人。」等語（同上卷
      第10頁）。
    嗣於98年10月12日檢察官偵訊時具結證稱：工程施作期間
      ，工地主任丁○○跟伊回報，確實有人前往工地阻擾施工
      ，丁○○就問被告會做何種工作，對方就回他說他可以做
      何種工作，丁○○就說他要向公司反應。因為伊不認識這
      些人，伊就請甲○○村長協助看看是哪些人，伊要跟他們
      談談，後來甲○○將幫伊約這些人在村長的家中來談論這
      件事情，當天有伊還有同事乙○○、村長及另外兩個男人
      ，當時我們談論的內容大約就是要我們公司給40萬，伊當
      時表示價格太高。後來工地主任斷斷續續有來反應說有人
      到工地來阻擾他們施工，因為承作工程的工人會怕就不敢
      繼續施工，導致工程延宕，後來因為有工期的壓力，伊向
      鄉公所反應，後來鄉公所叫伊會同他們去報案（見98年度
      偵字第8134號偵查卷第20至21頁）。
    再於本院99年1月27日審理時具結證稱：工程是在９８年
      元月份才報開工，但是真正開始施工是3月份才開始，開
      始施工伊就接到工地主任丁○○的反應說有人到工地現場
      詢問有無工作可以做，他們有留電話給丁○○。後來公司
      研判結果因為不認識他們是何人，所以就找甲○○村長問
      問看是什麼人，才能跟他談，後來甲○○有幫伊約到被告
      2人到村長家一起協商，講的內容大概意思是說讓工地不
      會受到破壞，他們會負責保護工地等語，但是代價是四十
      萬元，然後伊說四十萬元太多了，丙○○說改三十萬元，
      伊說這不在權責範圍內，必須向公司請示。當時還有公司
      同事乙○○、村長在場，伊沒有答應他們，後來就解散了
      。陸陸續續他們有到工地去表示都還沒有談好，怎麼可以
      施作，阻擋繼續施工，工人都不敢做，伊問工人說為何不
      敢做，工人說他們一天才賺多少錢，為什麼要冒這種風險
      ，所以他們都不敢工作，工程就無法進行，公司就發文給
      芳苑鄉公所請求暫時停工，並協助我們處理這件事情，因
      為發文給鄉公所，鄉公所把文轉給調查局，調查局才介入
      等語。
    互核證人庚○○迭於調查站、偵訊及本院審理時，就遭恐
      嚇之時間、地點、談判現場之人員、索求金額等細節均為
      一致之證述，核與證人戊○○、丁○○及乙○○前揭所證
      情節並無矛盾，且證人庚○○與被告2人間無任何怨隙，
      證人庚○○實無甘冒偽證罪之風險而設詞誣攀被告之理，
      另佐以合富營造有限公司確有於98年4月20日發函向彰化
      縣芳苑鄉公所反應遭阻擾施工之情事，此有合富營造有限
      公司合字第980420001號函在卷可參，足認庚○○所為之
      證述，並非虛構，況證人即當被告2人與庚○○談判時亦
      在場之甲○○於檢察官偵訊時亦證說：丙○○當時有向庚○○討40萬元，他說他要找一些工人幫他照顧工程，讓工
      程比較不會遭竊或被人破壞，後來又表示可以降為30萬元
      等語明確，其後在本院審理時就此雖語多保留，但在檢察
      官再向其確認其是否於偵查中為上開陳述，其明確證說確
      有如此陳述，更見證人庚○○、乙○○前揭所證確屬事實
      ，堪以採信。至被告2人雖另以40萬元係承包工程之估價
      置辯，惟就常情而判斷，承包工程有一定之成本原料價，
      承包商就算係為了低價得標，殊難想像會以賠本價格來承
      作工程，而本案中被告2人係先開價40萬元，庚○○表示
      須向公司表明後，立刻降價至30萬元，其壓低價格之速度
      、降幅之程度，實非一般承包商承攬工程所為。且縱如被
      告2人所述其等係為承包工程，又為何會用「保護施作工
      程順利」、「派人整理照顧工程」、「負責保護工地」或
      「讓工地不會受到破壞」等顯然非工程內容之用語來商討
      承包細節，在在顯示被告2人所稱以40萬元來承包工程云
      云，實係事後卸責之詞，委難採信。
（三）至被告己○○另辯說案發後其仍承攬被害人公司之工程，
      若被害人公司遭其恐嚇，怎會將工程發包給其施作，並提
      出存摺明細為證等情，故為被害人公司所不否認，然本院
      就此依己○○之請求傳訊證人即被害人公司當時接手系爭
      工程擔任工地主任之朱若菡，其於本院99年2月24日審理
      時具結證稱：伊在98年5月底到王功擔任工地主任，沒多
      久，需要一個打石工，當地人介紹己○○的爸爸，後來己○○經過看到他父親在打石很辛苦，就換他來做，後來其
      他修邊的工作也找己○○來做。伊有聽說工地有人去阻擋
      工程，但詳細情形伊不清楚，伊是因為工地後來有碰到一
      些困難，公司才派伊去接手，但伊到工地的時候施工過程
      都很順利，並沒有接到或碰到有人來阻擋的事情等語，查
      證人朱若菡係於98年5月底始接任工地主任，其對先前工
      地所發生狀況之細節難認知情，其僅能證明被告己○○確
      有於98年5月底之後在上開工程工地工作，故就被告2人是
      否於98年4月8日、98年4月13日、98年4月18日至工地為恐
      嚇之情事，當屬無法知悉，自難遽為被告2人有利之認定
      。
（四）綜上所述，綜合證人乙○○、庚○○、丁○○、戊○○、
      甲○○前揭證述各節，參互印證，被告丙○○、己○○有
      共同恐嚇取財之事實，乃信而有徵，而被告丙○○及己○○前揭所辯，均與常理相違悖，且與前揭證人所述情節相
      歧異，而與事實不符，顯係渠等臨訟飾卸之詞，無足採信
      。職是，被告丙○○及己○○之恐嚇取財事證已甚明灼，
      洵堪認定。
四、按所謂恐嚇，凡一切言語、舉動足以使他人生畏懼心者，均
    包含在內（最高法院22年上字第1310號判例要旨參照）。亦
    即刑法上恐嚇取財罪之恐嚇，係指以危害通知他人，使該人
    主觀上生畏怖心之行為，恐嚇之手段並無限制，即使其所為
    之手段，在一般社會通念上，未達不能抗拒之程度，仍屬當
    之，且其通知危害之方法僅須足使對方理解其意義，並足以
    影響其意思之決定與行動自由均屬之。查本件被告2人於犯
    罪事實欄所示之時間、地點向現場施工工人稱：「如果再繼
    續施作，後果要自行負責。」等語，使上開被害人均理解其
    意為如不依指示將遭不測而心生畏懼，並因而停止工程之進
    行，並向被害人公司副總經理庚○○表示保護工程之代價為
    40萬元等語，惟因被害人公司並未交付而未受有財產上之損
    害，核被告2人所為，係犯刑法第346條第3項、第1項之恐嚇
    取財未遂罪。又被告已著手為恐嚇取財行為之實行而未遂，
    應依刑法第25條第2項之規定，按既遂犯之刑度減輕其刑。
    又被告丙○○、己○○為達取得不法代價之目的而於98年3
    月17日上午11時許、98年4月8日下午2時許、98年4月13日上
    午10時許、98年4月18日上午9時許，多次前往上開工程施工
    地點，而多次以出口脅迫之恐嚇方式，渠等數行為於密切接
    近之時間及相同地點實施，侵害同一之法益，各行為之獨立
    性極為薄弱，依一般社會健全觀念，在時間差距上，難以強
    行分開，在刑法評價上，以視為數個舉動之接續施行，合為
    包括之一行為予以評價，較為合理，則屬接續犯，而為包括
    之一罪。被告丙○○與己○○間，就上開恐嚇取財未遂犯行
    ，有犯意聯絡及行為分擔，均為共同正犯。再被告己○○有
    前開犯罪事實欄所載之前科紀錄，而於95年3月30日視為執
    行完畢等情，有臺灣高等法院被告前案紀錄表1份附卷可佐
    ，被告己○○於受有期徒刑之執行完畢後，5年內故意再犯
    本件有期徒刑以上之罪，為累犯，應依刑法第47條第1項之
    規定，加重其刑，並依法先加重後減輕之。爰審酌被告丙○○、己○○前均有犯罪記錄，素行難謂良好，其2人均正值
    青壯，身體健全，竟均不思向上，漠視法紀，任意妄為，恐
    嚇被害人等迫使其等因而停工，延誤工期，阻擾地方公共工
    程之施作，對被害人之利益及地方建設之推動所生之損害程
    度非小，暨考量渠等各自分工、參與程度，及渠等一再飾詞
    狡卸之犯罪後態度等一切情狀，各量處如主文所示之刑，以
    示懲儆。
據上論斷，應依刑事訴訟法第299 條第1 項前段，刑法第28條、
第346 條第1 項、第3 項、第47條第1 項、第25條第2 項，刑法
施行法第1 條之1 ，判決如主文。
本案經檢察官紀雅惠到庭執行職務。
中    華    民    國    99    年    3     月    10    日
                  刑事第九庭    審判長法  官  蕭文學
                                      法  官  黃齡玉
                                      法  官  葛永輝
以上正本證明與原本無異。
如不服本判決應於收受判決後10日內向本院提出上訴書狀，並
應敘述具體理由。其未敘述上訴理由者，應於上訴期間屆滿後
20日內向本院補提理由書(均須按他造當事人之人數附繕本)
「切勿逕送上級法院」。
告訴人或被害人對於判決如有不服具備理由請求檢察官上訴者，
其上訴期間之計算係以檢察官收受判決正本之日期為準。
中    華    民    國    99    年    3     月    10    日
                                      書記官  吳曉玟
附錄本案論罪科刑法條全文：
中華民國刑法第346條
(單純恐嚇罪)
意圖為自己或第三人不法之所有，以恐嚇使人將本人或第三人之
物交付者，處6 月以上5 年以下有期徒刑，得併科1 千元以下罰
金。
以前項方法得財產上不法之利益，或使第三人得之者，亦同。前
二項之未遂犯罰之。

司法院資訊處製作；財團法人民間司法改革基金會備份。
